【裁判字號】    97,婚,544
【裁判日期】    971124
【裁判案由】    離婚
【裁判全文】
臺灣臺南地方法院民事判決               97年度婚字第544號
原      告  乙○○
訴訟代理人  甲○○律師
被      告  丙○○
上列當事人間請求離婚事件，經本院於民國97年11月10日言詞辯
論終結，判決如下：
    主      文
准原告與被告離婚。
訴訟費用新臺幣仟元由被告負擔。
    事實及理由
一、原告主張：
  （一）兩造於民國69年間結婚，婚後育有長女陳玫勳、次女陳
        玫儒、三女陳玫君，均已成年。
  （二）被告於兩造婚後不時以言詞羞辱原告，若原告之行為舉
        止不合被告的意，被告即以台語「畜牲」一詞辱罵原告
        ，造成原告長期精神上之痛若，被告甚至常於子女面前
        辱罵原告，令原告顏面盡失，為夫為父之尊嚴蕩然無存
        。
  （三）85年間被告即嫌棄原告每日大清早即須到郵局上班送信
        ，作息時間不同，影響其睡眠品質，因此主動要求與原
        告分房而眠，迄今兩人未曾再同房過，是兩造夫妻關係
        早已名存實亡。
  （四）86年1月10日原告車禍住院，至86年7月始康復上班，惟
        被告於原告住院期間即將原告之印章、存摺取走，一手
        掌控原告之薪資，不顧原告扶養父親之需要及維持生活
        之最低需求，每月僅給付原告新臺幣（下同）2,000元
        零花，並要求原告三餐自理，直至93年原告取回存摺止
        ，被告所為顯已罔顧夫妻關係相互扶持之本質。
  （五）被告個性跋扈，因篤信宗教，於90年初農曆春節期間，
        僅因次女陳玫儒不跟隨被告至台中拜拜，即大聲斥責陳
        玫儒，並於當日將陳玫儒逐出家門，陳玫儒自此在外流
        浪，未曾返家，被告因一己之私，令原告與女兒分離，
        無從享受天倫之樂，足見其已全然無維持婚姻之意。
  （六）92年間原告之父陳傳因高齡85歲生病住院，被告亦從未
        到醫院探視照顧，原告曾央求被告分擔照顧之責，被告
        竟對外稱要伊照顧公公，公公須先把二分地農田先過戶
        給伊，否則免談，令原告之父氣結至今。
  （七）93年9月間，原告被飆車族撞傷住院一星期左右，被告
        對原告車禍住院一事，不加聞問，亦從未到醫院探視原
        告，足見兩造間恩義已絕，無再維持婚姻之必要。
  （八）94年間，兩造原同住於台南縣佳里鎮安西里122之2號，
        因房東欲收回房屋，被告卻遲遲不願搬遷，原告只得先
        行搬離，兩造因此正式分居迄今。
  （九）又97年1月間，原告自郵局退休，被告旋即向台南縣柳
        營鄉公所聲請調解，要求原告給付伊200萬元，惟原告
        需扶養90歲高齡之老父，因此拒絕被告之要求。
  （十）兩造結婚28年來，被告從未心存感激，更不曾以尊重忍
        讓之態度對待原告及原告家人，並長期動輒以「畜牲」
        之詞辱罵原告，原告原以家醜不可外揚，冀希被告能夠
        有所改善，不意被告反長期施加原告精神上不可忍受之
        苦痛，致原告無法繼續與被告共同生活，而生婚姻之破
        綻，觀諸被告種種行為，被告亦已無維持婚姻之意思，
        原告為此爰依民法第1052條第2項之規定，訴請離婚。
  （十一）並聲明：如主文所示。
二、被告則抗辯稱：
  （一）被告有叫原告「畜牲」，但那是兩造做愛的通關密語，
        那是有需要的時候才講，並不是常常在講，原告也會叫
        被告「畜牲」。兩造在85年間才在台南縣西港鄉買房子
        ，共有四個房間，兩造同住一間，三名女兒各自一間，
        兩造是在94年間，因被告偷偷搬家以後才算分房的。
  （二）原告於86年1月10日發生車禍後即無法上班，都是被告
        在照顧原告，原告是動腦部手術，原告原本在郵局工作
        ，其印章、存摺等物品都放在郵局，是原告的上司將原
        告的印章、存摺交給被告的，被告每月只給原告3,000
        元，係因原告有酗酒之惡習，原告已經因為喝酒而發生
        多次車禍，醫生囑咐不能再讓原告喝酒，被告怕原告再
        去買酒喝，所以不敢給原告太多錢。
  （三）原告的早餐、晚餐都是被告在張羅，午餐在郵局也會訂
        便當，92年間，原告父親生病的時候，被告同時也在生
        病，但被告仍然有前去照顧原告之父親，被告要求原告
        有時也要去照顧其父親，原告去照顧的時候，被告還得
        為此給付金錢給原告。
  （四）原告父親名下的土地早已於81年間過戶給原告之兄弟姊
        妹，被告不可能要求原告的父親將土地過戶給被告。
  （五）93年9月間原告發生車禍，被告也有去醫院照顧原告。
  （六）兩造女兒陳玫儒品行不良，到處和人家發生性行為，被
        告為牽制陳玫儒之行為，故不准陳玫儒出門，想將陳玫
        儒帶在身邊，未料陳玫儒因不肯和被告去拜拜，竟離家
        出走，迄今均未返家，行蹤不明。兩造女兒陳玫君已經
        出嫁。
  （七）自從原告將存摺拿回去之後，被告即無力再繳納房屋貸
        款，所以兩造在台南縣西港鄉之住處於92、93年左右被
        拍賣，兩造即搬去臺南縣佳里鎮租屋居住，94年房東要
        把房子收回，原告就偷偷搬走，兩造因此分居迄今，兩
        造分居後，原告並未將其住處告知被告，被告打電話去
        郵局找原告，原告也拒不接聽電話，不願與被告聯絡，
        迄至97年原告要退休了，才打電話要求被告將健保退掉
        。
  （八）並聲明：同意原告之請求。
三、兩造不爭執之事實：
  （一）兩造於69年間結婚，婚後育有長女陳玫勳、次女陳玫儒
        、三女陳玫君，均已成年，兩造之婚姻關係現仍存續中
        ，此並有戶籍謄本4件附卷可稽。
  （二）兩造所生之次女陳玫儒於90年初離家出走。
  （三）兩造於94年間分居迄今。
四、得心證之理由：
  （一）查原告主張被告婚後經常以「畜牲」一詞辱罵原告，甚
        至常於子女面前對原告辱罵，令原告顏面盡失，精神上
        痛苦不已，原告於86年1月間發生車禍，被告即拿走原
        告之印章及存摺，此後每月只給原告微薄之零用錢，還
        要原告自行料理三餐，被告於90年初為了兩造次女陳玫
        儒不願一同前往拜拜一事，即將陳玫儒趕出家門，92年
        間原告之父親生病住院時，被告不但未加以照顧，還揚
        言要有代價才願照顧原告之父親，且兩造於94年分居之
        前即已分房多年，於94年間，係因房東要收回兩造承租
        之房屋，被告卻遲遲不願搬遷，原告只得先行搬離，兩
        造因此正式分居迄今等事實，核與證人即兩造所生之長
        女陳玫勳、次女陳玫儒證述之情節相符（詳見97年11月
        10 日言詞辯論筆錄），被告就原告此部分之主張固均
        為否認，並辯稱「畜牲」一詞係兩造做愛之密語，原告
        之印章存摺係原告之上司交給被告的，且原告有酗酒之
        惡習，經常酒後發生車禍，被告為免原告再拿錢去買酒
        ，故而每月僅給原告少量之零用錢，又陳玫儒性關係複
        雜，被告欲將陳玫儒帶在身邊管教，陳玫儒不服才會離
        家出走，再原告之父親生病時，被告也有前往照顧，並
        未要求代價云云，惟被告並無法舉證以實其說，是堪信
        原告此部分之主張為實在。
  （二）按有民法第一千零五十二條第一項所列十款以外之重大
        事由，難以維持婚姻者，夫妻之一方得請求法院判決離
        婚，同法第1052條第2項著有明文。而是否有難以維持
        婚姻之重大事由，應斟酌破壞夫妻共同生活之具體情事
        ，是否客觀上達於動搖夫妻之共同生活，致婚姻已生破
        綻而無回復之希望，且客觀上任何人倘處於同一境況，
        均將喪失維持婚姻意欲之程度判斷之，即應從婚姻之目
        的加以觀察，且婚姻係以終生共同生活為目的之一男一
        女之合法結合關係，故夫妻為謀共同生活體之幸福營運
        ，即須夫妻互信、互諒，尤其夫妻以誠相待，俾建立永
        久持續性之包括精神、肉體、經濟等多層面之生活關係
        ，是對家庭生活之美滿幸福，有妨礙之情形，即得認其
        與此之所謂難以維持婚姻之重大事由相當，即應允許其
        離婚以消滅婚姻關係。又婚姻生活之維持，端賴夫妻雙
        方互愛、互信、互諒，始期有成，若夫妻已別居多年，
        相互信賴基礎動搖，即應認其婚姻已生破綻，屬難以維
        持婚姻之重大事由。核本件被告之前開作為，已達客觀
        上不論何人處於與原告相同之境況，均將喪失與被告維
        持婚姻意願之程度，且兩造早已分房多年，空有夫妻之
        名而無夫妻之實，迄至94年間起更徹底分居，迄今已約
        3年，幾無聯絡，原告因無再維繫婚姻之意願而提起本
        件離婚訴訟，被告亦自陳其同意與原告離婚等語，顯見
        被告對於兩造婚姻亦無努力維護之欲望，難期共同追求
        幸福美滿之婚姻生活，自無強求兩造繼續維持夫妻名份
        之必要，堪認兩造有難以維持婚姻之重大事由存在，且
        該重大事由之肇因係可歸責於被告，是原告以兩造有民
        法第1052條第1項以外之重大事由，難以維持婚姻，而
        請求判決離婚，於法有據，應予准許。
五、本件事證已臻明確，兩造其餘攻擊防禦方法及舉證，於判決
    結果不生影響，爰不予一一論列，併予敘明。
六、據上論結，本件原告之訴為有理由，依民事訴訟法第78條，
    判決如主文。
中    華    民    國    97    年    11    月    24    日
                  家事法庭    法  官  葉惠玲
以上正本係照原本作成
如對本判決上訴，須於判決送達後20日內向本院提出上訴狀
中    華    民    國    97    年    11    月    24    日
                              書記官  鄭秀美


司法院資訊處製作；財團法人民間司法改革基金會備份。
